【裁判字號】    95,中交簡上,380
【裁判日期】    950831
【裁判案由】    公共危險
【裁判全文】
臺灣臺中地方法院刑事判決         95年度中交簡上字第380號
上  訴  人  臺灣臺中地方法院檢察署檢察官
被      告  乙○○
上列上訴人因被告公共危險案件，不服本院臺中簡易庭95年度中
交簡字第975號中華民國95年6月14日第一審簡易判決（聲請簡易
判決處刑案號：臺灣臺中地方法院檢察署95年度速偵字第2167號
），提起上訴，本院判決如下：
    主    文
上訴駁回。
    犯罪事實及理由
一、本案經本院審理結果，認第一審簡易判決認事用法及量刑均
    無不當，應予維持，並引用第一審判決書及簡易判決處刑書
    記載之犯罪事實、證據及理由（如附件）。
二、上訴意旨略以：檢察官與公共危險駕駛人之緩起訴協商標準
    ，以被告駕駛自用小客車，所測酒精濃度在０．五五毫克以
    上而未滿一毫克，被告須支付緩起訴處分金新臺幣（下同）
    六萬元始准予緩起訴。經參酌實務操作道路交通管理處罰條
    例第三十五條之規定，員警取締酒駕時，酒精濃度在０．五
    五毫克以上者，內部規定開單裁罰金額，汽車約在四萬九千
    五百元以上。且依民國九十四年二月五日修正行政罰法第二
    十六條規定，一行為同時觸犯刑事法律及違反行政法上義務
    規定者，依刑罰法律處罰之。本件原審判決判處被告拘役五
    十日，易科罰金相當四萬五千元，不僅與行政處罰與緩起訴
    處分之負擔不克相當，被告亦可因此免行政罰之責任，輕重
    顯有失衡，尚難達刑事警惕被告之效果，爰提起上訴，改量
    處適當之刑云云。惟按刑罰之量定，固屬法院自由裁量之職
    權行使，但仍應審酌刑法第五十七條所列各款事由及一切情
    狀，為酌量輕重之標準，並非漫無限制；量刑輕重係屬事實
    審法院得依職權自由裁量之事項，苟已斟酌刑法第五十七條
    各款所列情狀而未逾越法定刑度，不得遽指為違法；且在同
    一犯罪事實與情節，如別無其他加重或減輕之原因，下級審
    量定之刑，亦無過重或失輕之不當情形，則上級審法院對下
    級審法院之職權行使，原則上應予尊重（最高法院七十二年
    臺上字第六六九六號、七十五年臺上字第七○三三號判例及
    八十五年臺上字第二四四六號判決意旨參照）。查被告所犯
    之刑法第一百八十五條之三之服用酒類不能安全駕駛動力交
    通工具而駕駛罪，其法定刑為「一年以下有期徒刑、拘役或
    三萬元以下罰金」，原審審酌被告前因酒醉駕車經緩起訴，
    於緩起訴期間再次犯案等一切情狀，於法定刑度內量處被告
    拘役五十日，並諭知易科罰金之折算標準，揆諸上開說明，
    已難謂有何違法失當之處。又檢察官雖以上開事由認原審量
    刑過輕云云，惟刑罰與緩起訴處分之負擔及行政罰其性質、
    效力本非相同，且原審判決被告拘役之短期自由刑，僅係得
    易科罰金，並非應易科罰金，不得僅以得易科罰金之數額，
    較行政罰鍰之金額為低，即認原判決量刑失當，是檢察官上
    開上訴理由指稱原審量刑過輕等語，尚無足採。
三(一)被告行為後，刑法業於民國九十四年一月七日修正，於同年
    二月二日公布，於九十五年七月一日施行。按行為後法律有
    變更者，適用行為時之法律，但行為後之法律有利於行為人
    者，適用最有利於行為人之法律，修正後即現行刑法第二條
    第一項訂有明文。又按比較新舊法，應就罪刑有關之共犯、
    未遂犯、想像競合犯、牽連犯、連續犯、結合犯，以及累犯
    加重、自首減輕暨其他法定加減原因（如身分加減）與加減
    例等一切情形，綜其全部罪刑之結果而為比較，此有最高法
    院九十五年五月二十三日第八次刑庭會議決議第一(四)則可資
    參照：
  (1)刑法第一百八十五條之三公共危險罪，其罰金刑之法定刑原
    為得科銀元三萬元以下罰金，依修正後刑法施行法第一條之
    一規定：「（第一項）中華民國九十四年一月七日刑法修正
    施行後，刑法分則編所定罰金之貨幣單位為新臺幣。（第二
    項）九十四年一月七日刑法修正時，刑法分則編未修正之條
    文定有罰金者，自九十四年一月七日刑法修正施行後，就其
    所定數額提高為三十倍。但七十二年六月二十六日至九十四
    年一月七日新增或修正之條文，就其所定數額提高為三倍」
    ，及刑法第三十三條第五款修正為：「主刑之種類如下：五
    、罰金：新臺幣一千元以上，以百元計算之」等規定觀之，
    依修正後之法律，刑法第一百八十五條之三公共危險罪所得
    科處之罰金刑最高額為新臺幣九萬元、最低額為新臺幣一千
    元，然依被告行為時即修正前刑法第三十三條第五款規定之
    罰金最低額銀元一元計算，前開罰金刑，最高額為銀元三萬
    元，最低額為銀元一元，若乘以三倍而換算為新臺幣，最高
    額雖與新法同為新臺幣九萬元，然最低額僅為新臺幣三元。
    因此，比較上述修正前、後之刑罰法律，自以被告行為時即
    修正前關於科處罰金刑之法律較有利於被告。
  (2)刑法第四十一條第一項前段規定，於九十四年一月七日修正
    、九十五年七月一日施行前之規定為：「犯最重本刑為五年
    以下有期徒刑以下之刑之罪，而受六個月以下有期徒刑或拘
    役之宣告，因身體、教育、職業、家庭之關係或其他正當事
    由，執行顯有困難者，得以一元以上三元以下折算一日，易
    科罰金。」；又被告行為時之易科罰金折算標準，修正前罰
    金罰鍰提高標準條例第二條（現已刪除）規定，就其原定數
    額提高為一百倍折算一日，則本件被告行為時之易科罰金折
    算標準，應以銀元一百元、二百元、三百元折算一日，經折
    算為新臺幣後，應以新臺幣三百元、六百元、九百元折算為
    一日。修正施行後之規定則為：「犯最重本刑為五年以下有
    期徒刑以下之刑之罪，而受六個月以下有期徒刑或拘役之宣
    告者，得以新臺幣一千元、二千元或三千元折算一日，易科
    罰金。」比較修正前後之易科罰金折算標準，以被告行為時
    關於易科罰金之規定，較有利於被告。
    綜合上述各條文修正前、後之比較，揆諸前揭最高法院決議
    及修正後刑法第二條第一項前段、後段規定之「從舊、從輕
    」原則，被告自應適用其行為時之法律，即修正前刑法之相
    關規定、罰金罰鍰提高標準條例第一條前段及修正前罰金罰
    鍰提高標準條例第二條規定，予以論處。
四、核被告所為，係犯刑法第一百八十五條之三之服用酒類不能
    安全駕駛動力交通工具而駕駛罪。原審雖未及比較新舊法，
    但依修正後刑法第二條第一項規定，係以適用行為時法為原
    則，而依上開新舊法比較之說明，可知被告行為後之法律並
    非較有利於行為人，本案仍應適用行為時法，則原判決適用
    行為時法即無不當，自難認構成撤銷之事由。則原判決依刑
    事訴訟法第四百四十九條第一項前段、第四百五十四條第二
    項，刑法第一百八十五條之三、修正前刑法第四十一第一項
    ，修正前罰金罰鍰提高標準條例第二條等規定，判處被告拘
    役五十日，如易科罰金，以銀元三百元折算一日，其法律適
    用及量刑均屬妥適，上訴人之上訴，為無理由，應予駁回。
據上論斷，應依刑事訴訟法第四百五十五條之一第一項及第三項
、第三百六十八條、第三百七十三條，判決如主文。
本案經檢察官甲○○到庭執行職務。
中    華    民    國    95    年    8     月    31    日
                  刑事第十四庭  審判長法  官  楊真明
                                      法  官  黃渙文
                                      法  官  陳  葳
不得上訴。
上正本證明與原本無異。
                                      書記官  張雅如
中    華    民    國    95    年    8     月    31    日
附錄法條：
刑法第一百八十五條之三
服用毒品、麻醉藥品、酒類或其他相類之物，不能安全駕駛動力
交通工具而駕駛者，處一年以下有期徒刑、拘役或三萬元以下罰
金。


司法院資訊處製作；財團法人民間司法改革基金會備份。
